臺灣橋頭地方法院民事判決　　　　　 110年度橋小字第1784號
原　　　告　王淑芳　
訴訟代理人　張介鈞律師
　　　　　　張鈞棟律師
被　　　告　方麗琴　

上列當事人間請求請求損害賠償事件，本院於民國111 年1 月14
日言詞辯論終結，判決如下：
    主      文
被告應給付原告新臺幣貳萬伍仟壹佰捌拾元，及自民國一一○年
十二月二十七日起至清償日止，按週年利率百分之五計算之利息
。
原告其餘之訴駁回。
訴訟費用新臺幣壹仟元由被告負擔新臺幣參佰伍拾元，餘由原告
負擔。
本判決關於原告勝訴部分得假執行。但被告如以新臺幣貳萬伍仟
壹佰捌拾元為原告預供擔保，免為假執行。
    事實及理由
一、原告主張：被告於民國105 年3 月向原告租用高雄市○○區
    ○○路000 巷0 號房屋( 下稱系爭房屋) ，約定租期自105
    年3 月10日起至113 年3 月10日止，每月租金新臺幣( 下同
    ) 5,000 元，並簽訂房屋租賃契約書( 下稱系爭租約) 。然
    租期尚未屆至時，被告即於109 年12月中旬通知原告欲終止
    系爭租約，原告允諾後，約定於110 年1 月1 日點交房屋。
    詎系爭房屋牆面留有釘痕、黏著劑汙漬、線路、鑿痕，並留
    下滿屋灰塵、廢棄物，致原告無法即時出租他人，原告無奈
    下僅能委請工程行清除電線、釘痕補土及粉刷，支出50,000
    元，依系爭租約第9 條、第11條約定，被告於交還房屋時應
    負責回復原狀，此金額自應由被告負擔。另依系爭租約第9
    、17條約定，被告遷出時，其所有傢私雜物，若有留置不搬
    者，應視作廢物，任由原告處理，原告為清除被告所留置廢
    棄物，支出廢棄物清運費用15,000元，亦應由被告負擔。再
    依系爭租約第15條約定，系爭房屋水電費均由承租人即被告
    負擔，而被告未繳納109 年11月、110 年1 月份電費帳單共
    計3,509 元、水費帳單共計1,671 元，原告自得併向被告請
    求返還。且因被告遷出時未清潔房屋，原告另協調由下任房
    客自行清潔，並減少其第一個月租金5,000 元，以作為房屋
    清潔之費用，依系爭租約第9 條約定，被告亦應返還。再依
    系爭租約第19條約定，被告於租期屆滿前搬離，應賠償原告
    1 個月租金5,000 元。經扣除被告押租金10,000元後，原告
    得向被告請求給付70,180元。為此依系爭租約、不當得利、
    債務不履行之法律關係提起本件訴訟。聲明：被告應給付原
    告70,180元，及自起訴狀繕本送達翌日起至清償日止，按年
    息5%計算之利息。
二、被告則以：我有在房子牆上釘釘子，我認為這些釘子不需要
    回復原狀，且冷氣機明管並未破壞牆面，牆面粉刷是自然剝
    落，並非我所毀損，原告請求清除釘痕、電線及粉刷，我認
    為不合理。水電費我搬家前已經繳清，我知道我搬家前沒有
    帳單待繳，109 年10月8 日我有繳納4 千多元的帳單。我搬
    走時有清潔房屋，只是原告要求回到原來的樣子，我認為很
    難達到。且我是109 年11月間告訴原告我要搬走，我認為我
    沒有違約，原告請求違約金並非合理等語，資為抗辯。聲明
    ：原告之訴駁回。
三、原告主張兩造於105 年3 月間就系爭房屋簽立系爭租約，並
    於109 年12月間提前終止等情，業據提出系爭租約為證( 見
    本院卷第15頁至第21頁) ，且為被告所不爭執( 見本院卷第
    82頁) ，此部分之事實均首堪認定。而原告請求被告給付前
    開費用，為被告所否認，並以前詞置辯，茲分就原告請求之
    項目、金額，分述如下：
（一）清除電線、釘痕補土、粉刷等費用50,000元部分：
    1.按承租人應以善良管理人之注意，保管租賃物，租賃物有
      生產力者，並應保持其生產力。承租人違反前項義務，致
      租賃物毀損、滅失者，負損害賠償責任。但依約定之方法
      或依物之性質而定之方法為使用、收益，致有變更或毀損
      者，不在此限，民法第432 條定有明文。又負損害賠償責
      任者，除法律另有規定或契約另有訂定外，應回復他方損
      害發生前之原狀。且債權人得請求支付回復原狀所必要之
      費用，以代回復原狀，民法第213 條第1 、3 項亦有明定
      。再依系爭租約第9 條約定：「房屋有改裝設備之必要時
      ，乙方( 即被告) 取得甲方( 即原告) 之同意後得自行裝
      設，但不得損害原有建築，乙方於交還房屋時自應負責回
      復原狀」，可知被告於租賃契約終止時，負有將租賃標的
      回復原狀並交還予原告之義務，倘被告未履行此回復原狀
      之義務，原告自得依民法第213 條第3 項規定，請求被告
      支付回復原狀之必要費用，以代回復原狀。次按當事人已
      證明受有損害而不能證明其數額或證明顯有重大困難者，
      法院應審酌一切情況，依所得心證定其數額，民事訴訟法
      第222 條第2 項定有明文。是於當事人證明受有損害，然
      損害額證明尚屬困難，法院基於全辯論意旨及調查證據結
      果，亦不能獲致確切損害賠償額之結論時，而得依前開調
      查結果為損害賠償數額之估算，以利權利實現。
    2.原告主張系爭租約終止後，被告未清除電線、釘痕等，致
      支出回復原狀費用50,000元，被告則自承確有釘釘子及裝
      設明管( 見本院卷第81頁) ，參之原告提出交還後系爭房
      屋照片，系爭房屋壁面確有多處釘痕或殘留掛勾( 見本院
      卷第23頁左上角、第29頁左下角照片、第31頁左下角照片
      ) 及未清除電線纏繞( 見本院卷第26頁右下角照片) 之情
      形，足認上開壁面損壞、電線纏繞受損部分，確為被告所
      致，自應由被告負回復原狀之責。而被告租用系爭房屋，
      本得選用無痕、黏貼式掛勾以取代壁面鑽孔，僅需於遷出
      時清除殘膠即可輕易回復原狀，被告捨此不為，當不能認
      為是依物之性質而定之使用收益方法所為。則被告既未修
      復上開釘痕及掛勾、電線纏繞之清除，經原告自行委請廠
      商修復之費用為50,000元，其中包含「室內全室粉刷，包
      含清除電線、網路線、第四台線及拔除釘子、補土、批土
      、補洞及裂痕修補粉刷」( 見本院卷第39頁) ，惟系爭房
      屋之壁面油漆及裂痕本即會有自然耗損之情形，原告所支
      出之油漆粉刷、裂痕修補費用，即非全部均屬回復原狀之
      必要費用，本院審酌原告提出原證二所示照片、影片之損
      壞範圍非廣，並考量原告請求費用中包含全室粉刷費用(
      此部分如前述應屬自然耗損，依民法第432 條第2 項但書
      規定，非可請求範圍) ，認原告請求之清除電線、拔除釘
      子暨壁面修補、粉刷費用應以10,000元為適當。準此，原
      告得請求之清除電線、釘痕補土、粉刷費用應為10,000元
      。
（二）廢棄物清運費用15,000元部分：
      依系爭租約第6 條、第17條約定：「乙方於租期屆滿時，
      除經甲方同意繼續出租外，應即日將租賃房屋誠心按照原
      狀遷空交還甲方，不得藉詞推諉或主張任何權利。」、「
      租賃期滿遷出時，乙方所有任何傢私雜物等，若有留置不
      搬者，應視作廢物論，任憑甲方處理，乙方絕不異議。」
      是依系爭租約約定，兩造租約終止後，被告遷出系爭房屋
      時，自應負清除自身所有物之義務。原告主張被告未清除
      自己所有物品，致其支出廢棄物清運費用15,000元，且提
      出現場照片、鑫生企業行免用統一發票收據為證( 見本院
      卷第23頁至第32頁、第37頁、第41頁) 。觀之原告提出之
      照片所示，被告遷出後，留置大量紙箱、椅凳、曬衣架、
      洗衣籃等廢棄物品，衡情自須委請廢棄物清除業者清運，
      而參之原告提出之收據，此金額係包含廢棄物清除及人工
      ，並未逸脫行情，則原告請求被告給付廢棄物清運費用共
      15,000元，應屬有據。
（三）水費1,671元、電費3,509元部分：
      系爭租約第15條約明：「印花稅各自負擔，房屋之捐稅由
      甲方負擔，乙方水電費及營業上必須繳納之捐稅自行負擔
      」，是被告於租用系爭房屋期間，自應負擔水電費用。原
      告主張被告未依系爭租約繳納水費共1,671 元、電費共3,
      509 元，而由原告墊付，業據提出台灣電力公司台中區營
      業處函、以無摺存款繳納之存摺內頁、台灣自來水公司股
      份有限公司繳費憑證為佐( 見本院卷第43頁至第48頁) ，
      被告雖抗辯其於109 年10月8 日有繳納4 千餘元之帳單，
      然未能提出憑證以實其說，不可採信。則上開水、電費用
      本應由被告負擔，惟其非但未為給付，而由原告代為清償
      ，受有該費用債務消滅之利益，致原告受有金錢上之損失
      ，因被告受有該費用債務消滅之利益即無法律上之原因。
      則原告依系爭租約、不當得利之規定，請求被告就上開金
      額為償還，當屬有據。是原告請求被告給付上開水、電費
      用，共計5,180 元，應屬可採。
（四）清潔費用5,000元部分：
      再參之原告提出之現場照片，被告遷出時，確未負清潔之
      回復原狀責任( 見本院卷第23頁右下角、第24頁左下角、
      第25頁右下角、第27頁右下角、第30頁右上角、第32頁照
      片) ，依系爭租約第6 條約定，此部分亦應由被告負回復
      原狀之責，被告既未清潔，原告主張其委由下任房客自行
      清潔，並減免第一個月租金5,000 元，以代清潔費用，且
      提出押金及租金交易明細列印資料、下任房客租約及公證
      書為憑( 見本院卷第73頁至第77頁) ，此金額較諸全棟房
      屋清潔之費用，並未逾市場行情，應可採納。原告請求被
      告給付清潔費用5,000元，可以採信。
（五）違約金5,000元部分：
      系爭租約第19條第1 點固約定：「租賃期間內乙方若擬提
      前遷離他處時，乙方應賠償甲方一個月租金，乙方決無異
      議」。此約定係在保障出租人所得期待之租金收益，以免
      承租人無故單方、片面解約，是倘租賃契約當事人間已合
      意終止租約，出租人即不得以此約定請求承租人給付違約
      金。原告既自承被告請求提前終止租約，原告並同意之(
      見本院卷第82頁) ，足見兩造間確已合意終止系爭租約，
      揆諸前開說明，原告依系爭租約第19條第1 點請求被告給
      付違約金5,000元，並無足採。
（六）綜上，原告所得請求被告給付之金額共為35,180元( 計算
      式：10,000元+15,000 元+5,180元+5,000元=35,180 元)
      。經扣除押租金10,000元後，原告依系爭租約、不當得利
      及債務不履行之法律關係，請求被告給付25,180元，及自
      起訴狀繕本送達被告翌日即110 年12月27日( 見本院卷第
      67頁送達證書) 起至清償日止，按年息5%計算之利息，為
      有理由，應予准許。逾此範圍之請求，均屬無據，應予駁
      回
四、本件原告勝訴部分係就民事訴訟法第436 條之8 適用小額訴
    訟程式所為被告敗訴之判決，依同法第436 條之20規定，應
    依職權宣告假執行。另依同法第392 條第2 項規定，依職權
    宣告被告預供相當擔保，免為假執行。
五、本件事證已臻明確，兩造其餘攻擊防禦方法及證據，核與判
    決結果不生影響，爰不一一論列，併此敘明。
六、訴訟費用負擔之依據：民事訴訟法第79條。
中    華    民    國  111     年    1     月    26    日
                  橋頭簡易庭  法      官  薛博仁
以上正本係照原本作成。
民事訴訟法第436條之24第2項：對於本判決之上訴，非以違背法
令為理由，不得為之。
如對本判決上訴，須於判決送達後20日內向本院提出上訴狀，並
須表明原判決所違背之法令及其具體內容與依訴訟資料可認為原
判決有違背法令之具體事實之上訴理由。（均須按他造當事人之
人數附繕本）。
                            書  記  官  林國龍
中    華    民    國  111     年    1     月    26    日